【裁判字號】    94,訴,440
【裁判日期】    950817
【裁判案由】    違反槍砲彈藥刀械管制條例
【裁判全文】
臺灣苗栗地方法院刑事判決                  94年度訴字第440號
公  訴  人  臺灣苗栗地方法院檢察署檢察官
被      告  甲○○
                    國民身分證.
指定辯護人  趙建興  律師
上列被告因違反槍砲彈藥刀械管制條例案件，經檢察官提起公訴
（94年度偵字第203號），本院依簡式審判程序，判決如下：
    主      文
甲○○未經許可寄藏可發射子彈具有殺傷力之改造玩具手槍，累
犯，處有期徒刑壹年玖月，併科罰金新臺幣參萬元，罰金如易服
勞役，以新臺幣壹仟元折算壹日。扣案改造玩具手槍壹枝（槍枝
管制編號：0000000000號）及改造子彈陸顆均沒收。
    事      實
一、甲○○前曾犯殺人、傷害、麻醉藥品管理條例、槍砲彈藥刀
    械管制條例案件，並因麻醉藥品管理條例及槍砲彈藥刀械管
    制條例案件分別經新竹地方法院判處有期徒刑8月、1年2 月
    ，應執行有期徒刑1 年8 月確定，於89年1 月7 日因縮短刑
    期假釋出監，於91年6 月30日執行殘刑，甫於93年8 月2 日
    縮短刑期執行完畢。詎仍不知悔改，明知未經主管機關即苗
    栗縣警察局許可，不得持有具有殺傷力之槍枝及子彈，竟於
    93 年 底，在其位於苗栗縣頭份鎮○○里○○路511 號住處
    旁草叢，收受鍾興科（由本院另案審理中）所寄放具有殺傷
    力之仿COLT廠半自動手槍製造之玩具手槍換裝土造金屬槍管
    而成之改造手槍1 支（槍枝管制編號：0000000000號），及
    具有殺傷力之玩具金屬彈殼加裝直徑約5.7mm 金屬彈頭組合
    而成改造子彈8 顆（經送鑑定試射2 顆，剩6 顆），竟未經
    許可而予以寄藏在其苗栗縣頭份鎮○○里○○路511 號住處
    三樓房間之裝潢木板夾層內。嗣經警於94年1 月7 日持本院
    核發之搜索票，在上址扣得上揭槍、彈，始查悉上情。
二、案經苗栗縣警察局頭份分局報請苗栗地方法院檢察署檢察官
    偵查起訴。
    理      由
一、上揭事實，業據被告甲○○於本院審理中坦承不諱，並有具
    殺傷力之改造手槍（槍支管制編號0000000000）1 枝、改造
    子彈8 顆扣案可資佐證，而上揭扣案槍、彈經送請內政部警
    政署刑事警察局以性能檢驗法、試射法鑑驗結果認為，扣案
    之仿COLT廠半自動手槍製造之玩具手槍換裝土造金屬槍管而
    成之改造手槍（槍枝管制編號：0000000000號），機械性能
    良好，可擊發適用子彈，認具殺傷力；送鑑子彈9 顆，認均
    係由玩具金屬彈殼加裝直徑約5.7mm 金屬彈頭組合而成之改
    造子彈，經採樣3 顆試射，可擊發，認具殺傷力之子彈2 顆
    ，另1 顆無法擊發，認不具殺傷力。有內政部警政署刑事警
    察局94年3 月22日刑鑑字第0940007945號槍彈鑑定書1 份在
    卷可稽，是被告自白確與事實相符。從而，本件事證明確，
    被告上揭犯行，堪以認定，應予依法論科。
二、核被告甲○○所為，係違反修正前槍砲彈藥刀械管制條例第
    11 條 第4 項之未經許可寄藏可發射子彈具有殺傷力之槍枝
    罪及槍砲彈藥刀械管制條例第12條第4 項之未經許可寄藏子
    彈罪。按未經許可寄藏可發射子彈具有殺傷力之槍枝罪，槍
    砲彈藥刀械管制條例已於94年1 月26日修正公布，同年月28
    日生效。修正前該條例第11條第4 項原規定：「未經許可，
    持有、寄藏或意圖販賣而陳列第1 項所列槍砲者（即同條例
    第4條 第1 項第1 款所稱其他可發射金屬或子彈具有殺傷力
    之各式槍砲者），處1 年以上7 年以下有期徒刑，併科新臺
    幣7百 萬元以下罰金」；修正後已將原第11條規定刪除，並
    將同條例第8 條第4 項修正為：「未經許可，持有、寄藏或
    意圖販賣而陳列第1 項所列槍枝者（即鋼筆槍、瓦斯槍、麻
    醉槍、獵槍、空氣槍或同條例第4 條第1 項第1 款所定其他
    可發射金屬或子彈具有殺傷力之各式槍砲者），處3 年以上
    10年以下有期徒刑，併科新臺幣7 百萬元以下罰金」，比較
    新舊法之規定，修正前之舊法，其法定刑較修正後之新法為
    輕，自以舊法之規定對行為人有利，應依舊法槍砲彈藥刀械
    管制條例第11條第4 項規定論科。至被告因寄藏具殺傷力子
    彈犯行而違反該條例第12條第4 項之罪部分，則未修正更動
    ，是被告違反槍砲彈藥刀械管制條例第12條第4 項之罪部分
    ，並無新舊法比較適用之問題。又槍砲彈藥刀械管制條例所
    稱之「寄藏」與「持有」，均係將物置於自己實力支配之下
    ，僅寄藏必先有為他人之持有行為，而後始為之受寄代藏而
    已，故寄藏之受人委託代為保管，其保管之本身，亦屬持有
    ，不過此之持有係受寄之當然結果（最高法院74年度台上字
    第3400號判例意旨參照），因此「寄藏」係含有「持有」之
    行為，故被告係犯係違反修正前槍砲彈藥刀械管制條例第11
    條第4 項之未經許可寄藏可發射子彈具有殺傷力之槍枝罪及
    槍砲彈藥刀械管制條例第12條第4 項之未經許可寄藏子彈罪
    ，而非單純之未經許可持有槍彈罪，公訴意旨認被告應論以
    修正前槍砲彈藥刀械管制條例第11條第4 項未經許可持有可
    發射子彈具有殺傷力之槍枝罪及槍砲彈藥刀械管制條例第12
    條第4 項之未經許可持有子彈罪，容有未洽，惟起訴之基本
    社會事實相同，爰均依法變更起訴法條，併予敘明。又被告
    以一行為，同時寄藏手槍1 支、子彈8 顆之行為，係觸犯未
    經許可寄藏可發射子彈具有殺傷力之槍枝罪及未經許可寄藏
    子彈罪2 罪名，為想像競合犯，依刑法第55條前段之規定，
    應從一重論以修正前未經許可寄藏可發射子彈具有殺傷力之
    槍枝罪。另被告曾於85年間因違反槍砲彈藥刀械管制條例及
    麻醉藥品管理條例，經新竹地方法院分別判處有期徒刑1 年
    2 月、8 月，應執行有期徒刑1 年8 月確定，甫於93年8 月
    3 日執行完畢，有台灣高等法院被告前案紀錄表1 紙在卷可
    稽，被告於5 年內再故意犯本件有期徒刑以上之罪，不論依
    修正前之刑法第47條，或修正後之刑法第47條第1 項之規定
    ，均構成累犯，對被告而言並無有利或不利之情形，自不生
    新舊法比較之問題，然本件關於罰金易服勞役部分，以適用
    修正後刑法第42條第3 項規定對被告較有利（詳後述），是
    應一體適用修正後之刑法第47條，論以累犯，並遞加重其刑
    。按易服勞役規定部分，修正前刑法第42條第1 項、第2 項
    、第3 項原規定「罰金應於裁判確定後兩個月內完納，期滿
    而不完納者，強制執行，其無力完納者，易服勞役；易服勞
    役以1 元以上3 元以下，折算1 日，但勞役期限不得逾六個
    月；罰金總額折算逾6 個月之日數者，以罰金總額與6 個月
    之日數比例折算。」，且修正前罰金罰鍰提高標準條例第2
    條亦規定「依（修正前）刑法第41條易科罰金或第42條第2
    項易服勞役者，均就其原定數額提高為1 百倍折算1 日；法
    律所定罰金罰鍰數額未依本條例提高倍數，或其處罰法律無
    罰金刑之規定者，亦同。」，亦即依新法修正前，易服勞役
    部分係以300 元以上900 元下折算1 日。而在95年7 月1 日
    修正施行後，修正為刑法第42條第1 項、第3 項、第5 項則
    規定「罰金應於裁判確定後2 個月內完納，期滿而不完納者
    ，強制執行，其無力完納者，易服勞役。但依其經濟或信用
    狀況，不能於2 個月內完納者，得許期滿後1 年內分期繳納
    。遲延1 期不繳或未繳足者，其餘未完納之罰金，強制執行
    或易服勞役；易服勞役以新臺幣1 千元、2 千元或3 千元折
    算1 日，但勞役期限不得逾1 年；罰金總額折算逾1 年之日
    數者，以罰金總額與1 年之日數比例折算。」，並將原罰金
    罰鍰提高標準條例第2 條之規定刪除，是以新法係將易服勞
    役折算標準統一為1000元、2000元、3000元。比較修正前後
    易服勞役之折算標準，以修正後之規定較有利於被告。依本
    院諭知之被告罪名及其宣告刑，有關罰金部分，適用修正後
    易服勞役折算標準之規定對於被告有利。至於累犯部分，對
    被告並無有利或不利之情刑，故綜合而言，應以新法對被告
    有利，自應依刑法第2 條第1 項但書之規定，整體適用修正
    後之刑法第47條、第42條第2 項等規定，併此敘明。爰審酌
    被告前有殺人、傷害及違反麻醉藥品管理條例、槍砲彈藥刀
    械管制條例等犯罪前科，顯見其素行不佳，惟其犯後坦承犯
    行，知所悔悟、犯後態度尚稱良好及檢察官具體求刑1 年9
    月，併科罰金新台幣20萬元等一切情狀，量處如主文所示，
    併科罰金部分並諭知易服勞役之折算標準，以示懲儆。
三、扣案具有殺傷力之改造手槍1 枝（槍枝管制編號：00000000
    00號）及鑑定後剩餘具有殺傷力之改造子彈6 顆（原查獲9
    顆，經送鑑定試射3 顆，其中1 顆無殺傷力，剩6 顆），均
    屬違禁物，應依刑法第38條第1 項第1 款之規定予以宣告沒
    收；至其餘扣案之改造手槍1 枝（槍枝管制編號：00000000
    00號）及改造子彈8 顆、彈殼8 顆、半成品彈殼6 顆，送內
    政部警政署刑事警察局鑑定結果，認均不具殺傷力，有內政
    部警政署刑事警察局94年3 月22日刑鑑字第0940007945號槍
    彈鑑定書1 份附卷可稽，核與刑法第38條第1 項第1 款規定
    沒收之要件不符，爰不予宣告沒收，附此敘明。
據上論斷，應依刑事訴訟法第273條之1第1項、第299條第1項前
段、第300 條，槍砲彈藥刀械管制條例第12條第4 項，修正前槍
砲彈藥刀械管制條例第11條第4 項，刑法第11條前段、第2 條第
1 項但書、第55條、第47條、第42條第3 項前段、第38條第1 項
第1 款，現行法規所定貨幣單位折算新台幣條例第2 條，判決如
主文。
本案經檢察官黃俊鳴到庭執行職務。
中    華    民    國    95    年    8     月    17    日
                  刑事第二庭  法  官  吳  炳  桂
以上正本證明與原本無異。
如不服本判決，應於判決送達後10日內向本院提出上訴狀（須附
繕本）。
                               書記官  蘇  文  熙
中    華    民    國    95    年    8     月    21    日
附錄本案論罪科刑法條全文：
修正前槍砲彈藥刀械管制條例第11條第4項：
未經許可，持有、寄藏或意圖販賣而陳列第一項所列槍砲者，處
1年以上7年以下有期徒刑，併科新臺幣700萬元以下罰金。
槍砲彈藥刀械管制條例第12條第4項：
未經許可，持有、寄藏或意圖販賣而陳列子彈者，處5年以下有
期徒刑，併科新台幣300萬元以下罰金。


司法院資訊處製作；財團法人民間司法改革基金會備份。
